【裁判字號】    98,訴,1763
【裁判日期】    990409
【裁判案由】    回復名譽
【裁判全文】
臺灣臺北地方法院民事判決              98年度訴字第1763號
原      告  張麗堂
訴訟代理人  林天財律師
複代理人    黃佳彥律師
訴訟代理人  張國璽律師
被      告  許石吉
            陳昭成
            吳忠謀
            吳義隆
            何勵夫
            徐承文
共      同
訴訟代理人  黃秀珠律師
上列當事人間回復名譽事件，本院於九十九年三月二十三日言詞
辯論終結，判決如下：
    主  文
原告之訴及其假執行之聲請均駁回。
訴訟費用由原告負擔。
    事實及理由
一、原告起訴主張：伊與被告均屬先天救教道院台灣總主院與行
    慈之世界紅卍字會台灣總主會之同修會員，伊為台灣各道院
    神職最高之首席統掌，道號裕淳。民國96年5月1日於高雄道
    院院慶，訴外人洪景明曾提議召開會議，討論是否將真經正
    經公開宣化等事，請求伊幫忙協調開會，被告見機不可失，
    由被告許石吉（道號雅度）一再催促伊開會，並以洪景明之
    提案單與伊作為協調開會之角色等為契機，製造伊主導開會
    、提案之假象，並由被告陳昭成（道號志和）、徐承文（道
    號教匡）等人於院慶結束後之回程途中，將提案單之內容告
    知擔任乩纂之被告吳忠謀（道號教芸）、吳義隆（道號自嶔
    ），使其等事先知悉，而違反職纂公約第6條掌監對於列目
    事項不得使纂方預聞之規定。嗣於同年5月5日，應日本人要
    求臨時開書畫壇，而書畫壇乃專示各院匾額屏聯以及書畫等
    事，與專為闡發道統之主壇，綜理所有關於道慈事務，以及
    負責掌監之升遷授受各要務之統壇不同，統壇雖得代書畫壇
    之事務，惟書畫壇不得代統壇之責，然被告吳忠謀、吳義隆
    竟藉不可代統壇之書畫壇，以人為操作之方式，假藉宗教之
    名，由此二人共同扶乩，作成內容為「高院院慶日，有人欲
    召開台域掌監會議，討論意圖將吾真經、正經公開在網路上
    ，…，也有侵占竊取之意圖，會未開成事亦未遂，卻已驚動
    天界怒犯天條，…，裕淳自為總主院統掌，起心動念不知檢
    點，反被天眼鎖定為整個事件之主使者」等顯非事實之訓文
    （下稱五五訓文），並免除伊統掌之職務，改由被告陳昭成
    擔任，已違反職纂公約第6條纂掌不得自判自職之規定。被
    告許石吉於96年5月6日在台南道院公告欄公佈五五訓文，經
    被告許石吉、徐承文、陳昭成於96年5月7日簽名後，不顧伊
    尚未簽名，即將五五訓文發給國內外各道院，而引發多方質
    疑，並開會要求被告許石吉開會討論五五訓文內容是否屬實
    。但被告許石吉、陳昭成、徐承文、何勵夫（道號信渭）卻
    要求承辦人員儘速發給尚未收到之道院，並由被告許石吉在
    五五訓文簽署「先發」後發送，不僅造成國內同修對伊產生
    質疑誤會，國外團體亦質疑伊代表之正統性。被告等假借宗
    教名義，以人為操作，且違反纂方不得預聞內容、不得自判
    自職以及各壇所掌職務分配之等宗教規定之方式，作成與事
    實不符之五五訓文，並對外散佈，致伊社會評價受到嚴重貶
    損，顯不法侵害伊之名譽，爰依民法第184條第1項前段、第
    18 5條第1項、第195條第1項規定請求被告登報道歉並賠償
    新台幣（下同）1萬元慰撫金等情。並聲明：(一)被告應連帶
    將如附表所示之「澄清及道歉聲明」以14號字體，連續3日
    刊登於聯合報、中國時報及自由時報全國版第1版（A版）。
    (二)被告應連帶給付原告1萬元，及自起訴狀繕本送達最後被
    告之翌日起至清償日止，按年息5%計算之利息。(三)第2項聲
    明願供擔保聲請宣告假執行。
二、被告則抗辯以：96年5月5日原告表示因有來自日本道院之同
    修欲求書畫，要求開壇，於是當日在國內外同修數十人在場
    ，由纂掌即被告吳忠謀、纂襄即被告吳義隆分持木筆二端，
    被告吳忠謀以其乩靈與神靈相感應後，運筆寫字將當日老祖
    降壇之訓示書寫而成五五訓文，確為真實。而乩壇係為本道
    院之道本所在，為維護道院眾同修信仰，均有知曉五五訓文
    之權利，此亦為台灣總主院向有慣例，故由被告許石吉依多
    年慣行常規，批示對道院同修發佈五五訓文。嗣原告對五五
    訓文提出質疑，道院乃於96年5月12日召開宗院壇台灣各道
    院掌長監聯席臨時會議，由各道院派代表與會，其中9名發
    表意見有6位表示認同，可見五五訓文在眾同修認知中與其
    他訓文無異。又96年5月12日當日為釐清五五訓文爭議，乃
    再開壇請示老祖訓示，其後又於96年7月28日另有訓文，而
    其內容均與系爭訓文內容、條理、語氣相互連貫，亦徵五五
    訓文確為老祖意旨。況五五訓文是否為神之旨意，涉及宗教
    與信仰核心，難以客觀之科學方法予以檢驗，自不能以被告
    無法舉證證明，遽認五五訓文係由被告所捏造。故被告基於
    信仰所得，向同道宣揚，本應受憲法信仰及意見自由之保障
    ，則被告依宗教開壇儀式及基於信仰確認五五訓文係神明意
    旨，而對外傳達，並無妨礙原告名譽之行為。又原告主張依
    據道慈綱要事務總編之規定，五五訓文係書畫壇非統壇所得
    ，故不得為指派各掌監職務之內容云云，惟該道慈綱要事務
    總編以不合時宜，並經老祖命令修改，應為原告所深知，且
    原告擔任道院統掌數十年，期間曾有多次老祖藉書畫壇，降
    旨指派道院同修職務之訓文，該等訓文均依與五五訓文相同
    之程序發布，原告當時從未有任何意見，顯見原告早知老祖
    指派道院職務之訓文，縱經書畫壇所產生，亦具有效力之事
    實，仍藉不合時宜之舊規定，毀棄五五訓文之效力，自屬無
    據。另原告主張被告吳忠謀、吳義隆擔任道院之纂掌，在五
    五訓文有自判自職及預見預聞之情事，惟五五訓文中並未指
    派被告吳忠謀擔任何職，自無從該當自判自職之情，又所謂
    纂掌不得自判自職，依96年5月12日之訓文係指僅限於當日
    侍正之纂掌不得自派己職，而被告吳義隆僅係當日侍襄，並
    非侍正，與該等訓文並無相違。又職纂公約第6條所規範之
    主體應為掌監，且不得使纂方預聞之事項應限於列目事項，
    本件老祖訓斥之內容既非五五訓文之列目事項，應無職纂公
    約第6條不得預見預聞規定之適用。縱使為被告所預見預聞
    ，亦不可謂五五訓文非神佛旨意，蓋侍正者之預見預聞並不
    會影響神佛欲表達給眾同修知曉之意旨，且宗教信仰本乃超
    自然，無法以科學詳加驗證，信者恆信，尊崇依循，不信者
    恆不信，純屬個人內心信仰之自由，原告之主張係欲以其之
    不信仰，干涉他人之信仰，有違人民信仰自由之基本權利。
    又被告吳忠謀、吳義隆、徐承文、何勵夫與五五訓文之發布
    既無決定權也未參與，實與本件無關，至被告許石吉及陳昭
    成，係本於宗教信仰自由，相信五五訓文為老祖訓示，並為
    維護同修知曉老祖訓文權利之職責，始對外發布。另依司法
    院大法官會議第656號解釋，原告主張登報執道歉，顯已涉
    及被告自我羞辱等損及人性尊嚴之情事，而有過度限制被告
    不表達自由，應無理由等語，資為抗辯。並聲明：(一)原告之
    訴及假執行之聲請均駁回；(二)如受不利判決，願供擔保聲請
    宣告免為假執行。
三、兩造不爭執之事項：
  (一)五五訓文發布前，原告（道號裕淳）擔任台灣總主院之首席
    統掌，神職為天法統監兼世界道慈統監、行宗院首席行宗掌
    、宗院壇常務副宗主；被告許石吉（道號雅度）擔任台南道
    院統掌、宗院壇宗主、天道統監兼世界道慈副統監、行宗院
    副行宗掌；被告陳昭成（道號志和）擔任宗院壇壇監、首席
    副統掌兼院監、世界道慈統監、副行宗長兼院監；被告徐承
    文（道號教匡）擔任責任副院監、纂掌；被告吳忠謀（道號
    教芸）擔任纂掌；被告吳義隆（道號自嶔）擔任纂掌。
  (二)96年5月5日先天救教道院台灣總主院之乩壇由宗院壇台灣分
    壇開壇，由被告吳忠謀、吳義隆分別擔任纂、襄，作成系爭
    訓文，此有五訓文在卷可參（見本院(一)卷第99至100頁）。
四、得心證之理由：
  (一)按因故意或過失，不法侵害他人之權利者，負損害賠償責任
    ，民法第184條第1項前段定有明文。又名譽有無受損害，應
    以社會上對個人評價是否貶損作為判斷之依據，苟其行為足
    使他人在社會上之評價受到貶損，不論其為故意或過失，均
    可構成侵權行為，其行為不以廣佈於社會為必要，僅使第三
    人知悉其事，亦足當之，最高法院90年台上字第646號判例
    可資參考。查五五訓文內容指摘原告身為道院總主院統掌，
    竟主使意圖將真經、正經公開在網路上，嚴重破害道體、擾
    亂修靈，有侵佔竊取意圖，應免除總主院統掌之職等語，有
    該訓文在卷可稽（本院卷(一)第15至16頁），核其內容，自足
    使原告在同修間之評價受到貶損，應無疑義，被告等辯稱五
    五訓文不影響原告之社會評價云云，自非可採。是本件應審
    究者，乃被告等是否參與五五訓文之作成及發布？如是，其
    等應否就五五訓文造成原告社會評價貶損之情負侵權行為之
    損害賠償責任？
  (二)次按當事人主張有利於己之事實者，就其事實有舉證之責任
    ，其因侵權行為所生之損害賠償請求權，以有損害之發生，
    及行為人有故意或過失不法侵害他人權利之事實外，並以二
    者之間有相當因果關係為其成立要件，若其行為並無不法，
    或其行為並無故意或過失，即無賠償之可言，是倘行為人否
    認有侵權行為，即應由請求人就此利己之事實舉證證明，若
    請求人先不能舉證以證實自己主張之事實為真實，則行為人
    就其抗辯事實即令不能舉證，或所舉證據尚有疵累，亦應駁
    回請求人之請求，有最高法院17年上字第917號判例可參。
    再按憲法保障宗教信仰自由，法院對於人民真誠信仰之核心
    內容，如宗教教義、戒律、教規、儀式、傳承、組織等，無
    從亦不得檢驗其真偽，至於外部宗教行為之自由，則應有所
    限制，不容假藉信仰之外觀，作為侵害他人權利之手段。徵
    諸五五訓文乃由被告吳忠謀擔任纂掌、吳義隆擔任纂襄共同
    扶乩所書者，而神佛是否存在、神佛是否得藉由扶乩書寫傳
    達旨意，乃宗教信仰之一環，無從以科學方法予以驗證，法
    院更不宜透過審判認定此一宗教命題之真偽，是在本件情形
    ，綜合考量宗教自由之保障、法律對宗教行為檢驗之適當界
    線及民事訴訟法上舉證責任之分配等後，本院認原告必須舉
    證證明被告等乃以人為操控方式刻意假藉神意傳達人意，及
    被告等明知上情仍發布五五訓文，否則即難謂被告等有侵害
    原告名譽權之行為而應負侵權行為損害賠償責任。
  (三)原告雖主張五五訓文之作成與發布有下列不合理之處，足證
    其非神佛旨意而係人之旨意等語，但查：
    1.原告稱：當日被告吳忠謀、吳義隆扶乩撰寫五五訓文，其
      中寫下「濟佛恭送  聖駕。即進白宣。」等字後，即表示
      已改由濟佛附身賜書畫，並恭送老祖離壇返回天庭，而附
      身者既為濟佛，所賜書畫上神佛之式樣即應為代表濟佛之
      式樣，惟於第一張與第二張書畫上竟仍為代表老祖的式樣
      ，顯有神佛寶式錯誤之情形，足見五五訓文絕非老祖附身
      所作成，而係人為操控產物等語，被告則謂：五五訓文後
      又出現老祖之式樣，應是老祖再為返壇欲再為指示所致等
      語。經查，當日是否有神佛寶式錯誤之不合理情事，端繫
      於老祖離壇後是否可能去而復返，而此一命題，即屬法院
      無從檢驗亦不得檢驗之宗教核心命題，是本院自無從認定
      五五訓文有神佛寶式錯誤之情，並據此推論五五訓文之作
      成乃人為刻意操控。
    2.原告雖主張：被告陳昭成、徐承文、吳忠謀及吳義隆於96
      年5月1日坐巴士到高鐵站途中，於車內傳閱訴外人洪景明
      之提案單，並討論洪景明與原告欲將真經、正經上網，使
      纂方即被告吳忠謀、吳義隆知悉五五訓文內容，而於5月5
      日擔任乩纂作成訓文，違反道院職纂公約第6條「掌監對
      於列目事項不得使纂方預聞」之規定等語，惟職纂公約第
      6條規定纂方不得預聞者乃「列目事項」，即開壇時，由
      負責請壇之宗主或壇監，向老祖請求指示之特定事項，並
      非指纂方所見所聞均不得為之，蓋若不限於「列目事項」
      ，則所有纂方所知之事，均不得作為訓文內容，徵諸纂方
      身為道院同修，豈有可能對道院事務均毫無所悉，如此纂
      方所做之訓文焉有不違反上揭規定之可能？是原告稱上開
      規定所謂「列目事項」僅為例示云云，尚非可採。而查在
      五五訓文作成當日，係應日本人要求開書畫壇，並無任何
      列目事項呈判，此為兩造所不爭執，是縱認纂方即被告吳
      忠謀、吳義隆事前知悉訴外人洪景明前述提案之事，亦不
      得謂五五訓文違反道院職纂公約第6條規定，更無從據以
      認五五訓文乃被告等假藉神意所為。
    3.原告又稱：五五訓文派任道職予身為乩纂之被告吳義隆，
      違反道院職纂公約第6條「纂方不得自判自職」之規定等
      語，經查，被告所稱：依93年7月24日訓文，僅纂掌一人
      不宜兼會職，其他道職均有選舉權及被選舉權，另96年5
      月12日訓文則謂僅侍正之纂掌不得自判自職，未侍正者仍
      可兼任道職等情，業據提出各該訓文存卷為憑（本院卷(一)
      第118至119頁、第141至142頁），足見兩造所信仰之老祖
      已指示僅纂掌受「不得自判自職」之限制。原告雖反駁謂
      ：93年7月24日訓文，係以救災之指示與責任分配為內容
      ，與纂方自判自職情形無涉；而96年5月12日訓文作成當
      時，被告等已掌握道院實權，是否又再以同樣人為操作之
      方式作為訓文，實不無疑問云云，然觀諸93年7月24日訓
      文內容，雖有談及救災，惟關於「僅纂掌一人不宜兼會職
      ，其他道職均有選舉權及被選舉權」之部分並未見有僅止
      於救災職務之文義，而原告稱96年5月12日訓文是否同為
      人為操控乙節，純係臆測，並未舉證以實其說，是其所言
      尚非可採。職是，兩造均不爭執五五訓文開壇當日，手執
      木筆、擔任纂掌者為被告吳忠謀，被告吳義隆僅為於開壇
      時襄助扶纂之纂襄，而五五訓文並未指派被告吳忠謀任何
      職務，自無何「自判自職」之情事。
    4.原告再謂：五五訓文係於宗院壇開書畫壇時所作，卻為各
      項道職之任免，違反道院立道大會議事錄（本院卷(一)第27
      1頁）及「道慈業務實習綱義輯覽事務總編（上編）」（
      本院卷(一)第71頁）載明之「宗壇、書畫壇均不得任免道院
      掌監職務」之規定等語。經查，被告抗辯：老祖迭於78年
      2 月20日、95年5月6日、95年6月24日、95年7月10日作成
      訓文，多次降旨以道慈網義輯覽事務總編等內規不合時宜
      為由，命信眾修改，又原告擔任台灣總主院統掌一職期間
      ，曾有多次老祖藉由書畫壇降旨指派道院同修職務之訓文
      等語，有各該訓文附卷可稽（本院卷(一)第124至140頁），
      可知道院實際上已不限制宗壇、書畫壇為道院職務之任免
      。原告雖稱此乃因被告等早已預謀把持道院，逐步施行其
      計畫等語，並提出文件「對『宗院壇台灣分壇』成立的疑
      慮」（本院卷(一)第272至273頁）為證，然此一文件僅為道
      號「自曉」之人之個人意見，自難採為證據而認定原告所
      言無訛。從而，五五訓文雖係於宗院壇開書畫壇時所作而
      為道職之任免，但尚無從認定有何違反道院內規之情事，
      更無法據此推定五五訓文乃人為操控下之產物。
    5.原告又謂：擔任製作五五訓文之乩纂即被告吳忠謀，屢遭
      質疑其乩纂適格，國外道院並要求我國停壇等語，並爰引
      台灣總主院懇談會紀錄（本院卷(二)第48至57頁）中杜孚子
      及李源之發言為憑，惟此實為訴外人杜孚子及李源之個人
      意見，自難採為證據，並據而推論五五訓文乃以神意之名
      行妨害原告名譽之實。
    6.原告另主張：五五訓文下列諸多內容與事實不符，足見非
      老祖意旨：(1)原告之職為「首席統掌」，但五五訓文僅免
      除原告「統掌」之職，顯與原告真正道職不同；(2)老祖傳
      經予48人，五五訓文卻載為36人；(3)原告根本不知證人洪
      景明之提案，遑論欲召開會議討論公開真經、正經於網路
      之事；(4)道院經典「太乙北極尊經、混元一妙經」於60
      年間已有自由出版社印刷刊行，迄今已為第五版，至遲於
      94年間亦已有人於網路上公開加以討論，是訓文所載「真
      經、正經所有權，永屬吾老人，所謂智慧財產權不容侵犯
      」，亦非事實等語。惟查，基於下述理由，原告未能證明
      五五訓文有與事實不符之處：
      (1)原告前既有統掌之職，則五五訓文免除原告「統掌」之
        職，縱未書明「首席統掌」，亦難謂有何不合事實之情
        。
      (2)原告稱老祖初始傳經48人而非36人乙節，僅提出訴外人
        杜孚子於96年8月3日召開之台灣總主院懇談會之發言為
        據（本院卷(二)第48至57頁），核屬傳聞證據而不可採為
        認定事實之基礎，從而，原告並未證明五五訓文所載老
        祖初始傳經予36人乙節與事實不符。
      (3)查證人蔡清良結證稱：伊在96年5月1日高雄道院院慶午
        宴中擔任司儀，請原告第一位致詞，原告致詞時，提到
        當天下午要開一個掌監會議，過一會兒，徐承文跟我說
        下午要開壇，不能同時再開會，我便轉知坐在主桌的家
        父，家父即說如果要開類似會議，是否以後找個時間，
        移到台北主院大家聚集再來開，原告便當場宣布下午不
        開會等語（本院卷(二)第197至198頁），參以原告曾自承
        ：96年5月1日高雄道院院慶日，訴外人洪景明曾提議召
        開會議，討論是否將真經、正經公開宣化，請求原告幫
        忙協調開會，被告許石吉並一再催促原告開會（本院卷
        (一)第162頁），核與原告在96年5月12日宗院壇召開台域
        各道院掌長監會議中之發言大致相符（本院卷(一)第106
        頁），及證人洪景明證稱：「（原告訴訟代理人問：事
        前到5月1日當天為止，你有無和原告討論過提案單的事
        ？）有一次在高鐵時，偶然碰到原告，我只表示說我想
        做這個提案。…。（原告訴訟代理人問：原告如何回應
        ？）他說要各道院統掌來開會才可以決定。」（本院卷
        (三)第34頁），足見96年5月1日高雄道院院慶當日，原告
        確因訴外人洪景明提議召開會議討論是否將真經、正經
        公開宣化，而在午宴中提及當天下午要召開掌監會議，
        嗣因故未召開，故五五訓文所稱「有人欲召開台域掌監
        會議，討論意圖將吾真經、正經公開在網路上」，即難
        謂非事實。
      (4)原告所稱：道院經典「太乙北極尊經、混元一妙經」
        於60年間已有自由出版社印刷刊行，且至遲於94年間亦
        已有人於網路上公開加以討論等情，固據提出網頁及「
        大乙北極尊經、混元一妙經合刊」（本院卷(一)第30至
        35頁）為證，堪可信實，然觀諸五五訓文內容，並未言
        真經、正經從未為非同修之人公開在網路或其他媒體上
        ，而係反對道院將真經、正經上網一事，況道院經典是
        否曾公開在網路或其他媒體上，與訓文中所謂「真經、
        正經所有權，永屬吾老人，所謂智慧財產權不容侵犯」
        係屬二事，要不得因該等經典曾經他人公開，即認該等
        經典所有權不屬老祖、其智慧財產權可任意侵犯，是原
        告以此指摘五五訓文有不合事實之處，亦非可採。
    7.原告末謂：道院歷來訓文須經過一定程序，並須經原告簽
      註，才算完成簽核發布之程序，然五五訓文作成後，翌日
      只有陳昭成、徐承文、李源等人之簽名而未經原告簽核，
      被告許石吉即逕於訓文上蓋橡皮章未押署日期，將之公告
      在台南道院公布欄；同年5月7日該訓文只有被告許石吉、
      陳昭成、徐承文等人簽名而未有原告簽名，被告徐承文又
      逕將訓文向國內外各道院發布；同年5月9日被告陳昭成、
      徐承文、何勵夫等集會商議又要求被告許石吉在訓文上簽
      「先發」，終於5月14日再次發布予國內外各道院組織，
      顯然未依程序發布，益見被告等人為操控之事實；何況五
      五訓文之有效性於道院內明顯引發爭議後，其曾於96年5
      月8日以書箋請被告許石吉經過96年5月8日下午2時的全台
      統掌監會議求證後，才決定是否發布，然被告等竟絲毫未
      依道院規定稍加查證，逕以違反慣例方式，分別於同年5
      月6日、5月7日及5月14日對外發布，亦屬因重大過失、輕
      率、疏忽而不知事實真偽，即傳述指摘足以毀損原告名譽
      之事等語，並提出若干經原告簽註之訓文（本院卷(一)第17
      7頁、本院卷(三)第81、82頁）為憑，然證人蔡清良結證稱
      ：一般訓文作成後，宗院壇作出的訓文就由宗院壇的宗主
      審核後直接發布，如果台北主院壇的訓文，就由主院壇的
      統掌配合院監審核後發布，但五五訓文作成後的那段時間
      因五五訓文爭議比較亂，所以訓文還會特別傳給家父審核
      ，因家父為纂監等語（本院卷(二)第199頁背面），是縱之
      前若干訓文曾經原告簽核後始發布，亦難認僅係基於尊重
      或確為履行程序要件，是原告指摘五五訓文未遵守發布之
      程序要件，尚難遽信。再徵諸神佛藉由乩文傳達旨意乃兩
      造信仰中心，又原告為五五訓文之指摘對象之一，有利害
      關係，是被告等基於此一信仰，在原告尚未簽註五五訓文
      之情形下，將神佛旨意發布予同修週知，事屬自然，原告
      未能證明被告等明知五五訓文並非神意，即遽認被告等發
      布未經其簽註之訓文為故意或過失侵害其名譽權云云，自
      尚嫌無據。
  (四)綜上所述，原告未能舉證證明被告等乃以人為操控方式製作
    及發布五五訓文，假老祖之名行人謀之實，揆諸首揭說明，
    原告依民法侵權行為之法律關係，請求被告等登報道歉及連
    帶給付其1萬元及其法定遲延利息之損害賠償，尚無理由，
    應予駁回。原告既受敗訴判決，其假執行之聲請即失所附麗
    ，不應准許。至兩造其餘之攻擊防禦方法及證據資料，經本
    院斟酌後，認為均不足以影響本判決之結果，自無一一詳予
    論述之必要，附此敘明。
五、訴訟費用之負擔：民事訴訟法第78條。
中    華    民    國    99    年    4     月    9     日
                  民事第二庭    法  官  歐陽漢菁
以上正本係照原本作成
如對本判決上訴，須於判決送達後20日內向本院提出上訴狀
中    華    民    國    99    年    4     月    9     日
                                書記官  吳貞瑩

司法院資訊處製作；財團法人民間司法改革基金會備份。
